臺灣高等法院臺南分院刑事判決
109年度交上易字第717號
上  訴  人  臺灣臺南地方檢察署檢察官
被      告  黃進義


上列上訴人因被告過失傷害案件，不服臺灣臺南地方法院109年
度交易字第788號中華民國109年10月23日第一審判決（起訴案號
：臺灣臺南地方檢察署109年度偵字第4668號），提起上訴，本
院判決如下：
    主  文
原判決撤銷。
黃進義因過失傷害人，處拘役貳拾日，如易科罰金，以新臺幣壹
仟元折算壹日。
    事  實
一、黃進義（涉嫌肇事逃逸部分另經檢察官為不起訴處分）於民
    國108年12月24日上午7時34分許，騎乘車牌號碼000-000號
    普通重型機車，沿臺南市東區中華東路2段41巷由西往東方
    向行駛，待行至臺南市東區中華東路2段41巷與富農街2段設
    有閃光紅燈交岔路口時，本應注意注意車前狀況，隨時採取
    必要之安全措施，及汽車行駛至交岔路口，應遵守燈光號誌
    之指揮，而閃光紅燈表示「停車再開」，車輛應減速接近，
    先停止於交岔路口前，讓幹道車優先通行後認為安全時，方
    得續行，而依當時天候晴、日間自然光線、柏油路面乾燥、
    無缺陷且無障礙物、視距良好等情，客觀上並無不能注意之
    情事，其能注意，竟疏未注意其行向號誌為閃光紅燈之車前
    狀況，亦未先停止於交岔路口前讓幹線道車輛優先通行後確
    認安全無虞再續行，即貿然闖越該路口，適有吳侼鴻騎乘車
    牌號碼000-000號普通重型機車沿臺南市東區富農街2段由南
    往北方向行駛，於行經上開交岔路口時，其行向號誌為閃光
    黃燈且為幹線道，亦因疏未注意閃光黃燈表示「警告」，車
    輛應減速接近，注意安全，小心通過，即貿然駛入該路口，
    二車因而發生碰撞，致吳侼鴻人車倒地，受有左側膝部挫傷
    、左側手肘挫傷、擦傷之傷害。黃進義於事發後隨即因受傷
    欲就醫而離開現場，嗣經吳侼鴻撥打電話報警，員警到場處
    理時，查詢黃進義遺留現場機車車牌號碼通知黃進義到案說
    明，查悉上情。
二、案經吳侼鴻訴由臺南市政府警察局第一分局移送臺灣臺南地
    方檢察署檢察官偵查起訴。
    理  由
一、證據能力：
   按被告以外之人於審判外之陳述，雖不符刑事訴訟法第159條
   之1至第159條之4規定得為證據之情形，而經當事人於審判程
   序同意作為證據，法院審酌該言詞陳述或書面陳述作成時之
   情況，認為適當者，亦得為證據，刑事訴訟法第159條之5第1
   項定有明文。又刑事訴訟法第159條之5立法意旨，在於確認
   當事人對於傳聞證據有處分權，得放棄反對詰問權，同意或
   擬制同意傳聞證據可作為證據，屬於證據傳聞性之解除行為
   ，如法院認為適當，不論該傳聞證據是否具備刑事訴訟法第1
   59條之1至第159條之4所定情形，均容許作為證據，不以未具
   備刑事訴訟法第159條之1至第159條之4所定情形為前提。查
   本判決所引用之下列供述證據暨其他書證、物證，檢察官、
   被告於本院準備程序、審理時，均同意作為本案證據（見本
   院卷第39至41頁、第57頁），且於本院逐一提示後，迄於言
   詞辯論終結前亦未聲明異議，本院審酌上開證據資料製作時
   之情況，尚無違法不當及證明力明顯過低之瑕疵，認以之作
   為證據應屬適當，而有證據能力。
二、認定犯罪事實所憑之證據及理由：
㈠、上揭事實，業據被告於警詢、偵訊、原審及本院審理時自白
    不諱(見警卷第1至5頁；偵卷第19至21頁、第75至76頁；原
    審卷第41至43頁、第45至48頁；本院卷第37至43頁、第57頁
    、第64頁)，並據告訴人吳侼鴻於警詢時指證明確(見警卷第
    7至9頁)，復有臺灣基督長老教會新樓醫療財團法人臺南新
    樓醫院診斷證明書、道路交通事故現場圖、道路交通事故調
    查報告表㈠㈡各1份、車輛詳細資料報表2份、公路監理電子閘
    門-證號查詢機車駕駛人2份及照片22張、臺南市車輛行車事
    故鑑定委員會109年8月4日南市交鑑字第1090948052號函暨
    南鑑0000000案鑑定意見書等在卷可稽(見警卷第35頁、第11
    頁、第13至33頁、第37至39頁、第51至53頁、第55至57頁；
    偵卷第85至88頁)，被告自白核與卷內客觀事證相符，堪以
    採取。
㈡、按「汽車行駛時，駕駛人應注意車前狀況，隨時採取必要之
    安全措施」、「汽車行駛至交岔路口，應遵守燈光號誌之指
    揮」，道路交通安全規則第94條第3項、第102條第1項第1款
    分別定有明文。又「閃光紅燈表示『停車再開』，車輛應減速
    接近，先停止於交岔路口前，讓幹道車優先通行後認為安全
    時，方得續行」，道路交通標誌標線號誌設置規則第211條
    第1項第2款亦有明文。被告為成年人且考領有普通重型機車
    駕駛執照，有上開卷附公路監理電子閘門-證號查詢機車駕
    駛人資料可憑，其對於前揭規定，自不得諉為不知。而依當
    時天候晴、日間有自然光線、柏油路面乾燥、無缺陷、無障
    礙物、視距良好等情，客觀上並無不能注意之情事，而案發
    交岔路口被告行向之號誌為閃光紅燈，有上開道路交通事故
    現場圖、道路交通事故調查表㈠、路口監視器翻拍畫面及現
    場照片在卷可證，被告竟疏於注意左右來車及其行向號誌之
    車前狀況，隨時採取必要之安全措施，復於行經閃光紅燈號
    誌之交岔路口時未減速接近，先停止於交岔路口前，讓幹道
    車優先通行後認為安全時方為續行，反貿然通過該交岔路口
    ，其未遵守前揭規定，甚為明確，適告訴人亦騎乘機車進入
    該交岔路口，雙方因閃避不及，致生本件車禍事故，足見被
    告有應注意、能注意而不注意之情事，顯有違反其注意義務
    之過失，且該過失駕駛行為與告訴人之傷害結果間，具有相
    當因果關係，亦堪認定。
㈢、又「閃光黃燈表示『警告』，車輛應減速接近，注意安全，小
    心通過」，道路交通標誌標線號誌設置規則第211條第1項第
    1款定有明文。查本件案發交岔路口，告訴人之行向為閃光
    黃燈號誌，同有上開道路交通事故現場圖、道路交通事故調
    查表㈠、路口監視器畫面翻拍及現場照片存卷可參，是告訴
    人未依上開規定減速接近，注意安全，小心通過，反於抵達
    該路口時逕自進入交岔路口，而肇致本件車禍，足見告訴人
    就本件車禍之發生亦與有過失。惟告訴人雖與有過失，然仍
    無法解免被告依交通安全法令所應承擔之注意義務，亦即，
    不因告訴人亦與有過失而影響其犯罪之成立。
㈣、綜上所述，本件被告犯行洵堪認定，自應依法論科。
三、論罪科刑：
㈠、核被告所為，係犯刑法第284條前段過失傷害罪。
㈡、被告於肇事後，自行離開現場就醫，雖所為不構成肇事逃逸
    罪，而經檢察官為不起訴處分，然因其嗣後為警查獲，係經
    告訴人案發後撥打電話報警處理，經警依被告所騎乘案發後
    遺留現場登記於被告名下之機車，循線查知車主為被告，通
    知其於108年12月30日至警局製作筆錄，故被告係員警已知
    犯罪事實及犯人後，方於警詢時承認為肇事人，有臺南市政
    府警察局第一分局交通分隊道路交通事故肇事人自首情形紀
    錄表在卷可憑(見警卷第45頁)，是本件被告並無自首之情形
    ，附此敘明。
四、撤銷改判之理由：
㈠、原審以被告過失傷害犯行事證明確，因予論罪科刑，固非無
    見。惟⑴告訴人未注意其行向為閃光黃燈之車前狀況，亦屬
    與有過失，原判決未予敘明，量刑時亦未予審酌，而遽認被
    告對本案車禍事故應負全部過失責任，自有未洽；⑵被告本
    件係過失犯罪，而非故意再犯，自非刑法第47條第1項規定
    之累犯，原判決認定被告構成累犯，亦有未洽。故檢察官上
    訴指被告非故意犯罪，不符合累犯要件，請求撤銷原判決，
    為有理由。以上或為檢察官上訴意旨所指摘，或為本院依職
    權查知之事項，原判決既有前開瑕疵可指，自應由本院撤銷
    改判，以期適法。
㈡、本院審酌被告前有公共危險之前科，有臺灣高等法院被告前
    案紀錄表在卷可參，素行非佳，案發時騎乘機車，行至有閃
    光紅燈號誌之交岔路口未注意車前狀況並先停車禮讓幹道由
    告訴人騎乘之機車先行，貿然駛入該交岔路口，致與告訴人
    騎乘機車碰撞，使告訴人受有上開身體上之傷害，殊不可取
    ，且被告至今未與告訴人達成和解，賠償告訴人之損害，惟
    被告自始坦承犯行，犯後態度尚稱良好，告訴人所受傷害均
    為擦挫傷，傷勢輕微，被告犯罪所生危害尚輕，有意與告訴
    人和解，因告訴人均未於調解或庭期到場而無法協議成立，
    雙方未能達成和解尚難全部歸咎被告，且告訴人行經案發設
    有閃光黃燈號誌之交岔路口，亦未注意車前狀況及減速通過
    ，逕行駛入上開交岔路口，對於本案事故之發生亦與有過失
    ，暨被告自承為高職畢業，未婚，亦無子女，擔任粗工，每
    月收入約新臺幣2萬餘元，目前獨居等一切情狀，量處拘役2
    0日，並諭知易科罰金之折算標準。
五、依刑事訴訟法第369條第1項前段、第364條、第299條第1項
    前段，刑法第284條前段、第41條第1項前段，刑法施行法第
    1條第1項，判決如主文。
本案經檢察官許華偉提起公訴，檢察官廖羽羚提起上訴，檢察官
趙中岳到庭執行職務。
中　　華　　民　　國　　110 　年　　1 　　月　　13　　日
                  刑事第六庭    審判長法　官  張瑛宗
　　　　　　　　　　　　　　　　　　　法　官  林逸梅
                                      法　官  李秋瑩
以上正本證明與原本無異。
不得上訴。
　　　　　　　　　　　　　　　　　　　書記官  羅珮寧
中　　華　　民　　國　　110 　年　　1 　　月　　13　　日
附錄本案論罪科刑法條：  
中華民國刑法第284條
因過失傷害人者，處1年以下有期徒刑、拘役或10萬元以下罰金
；致重傷者，處3年以下有期徒刑、拘役或30萬元以下罰金。